【裁判字號】    96,易,1245
【裁判日期】    971008
【裁判案由】    詐欺
【裁判全文】
臺灣士林地方法院刑事判決              96年度易字第1245號
公  訴  人  臺灣士林地方法院檢察署檢察官
被      告  甲○○
選任辯護人  蘇衍維律師
上列被告因詐欺案件，經檢察官提起公訴（96年度偵字第944 號
），本院判決如下：
    主    文
甲○○無罪。
    理    由
一、公訴意旨略以：被告甲○○基於意圖為自己不法所有之犯意
    ，於民國95年10月7 日11時48分許，在臺北縣中和市○○街
    57巷24號1 樓住處，以家中電腦連線至雅虎奇摩拍賣網站虛
    偽刊登有筆記型電腦及DVD 燒錄機等商品欲競標拍賣，致使
    告訴人乙○○陷於錯誤，於95年10月14日9 時49分，在臺北
    市○○區○○路207 巷2 號3 樓住處以家中電腦上網下標，
    並以新臺幣（下同）49,900元之代價，標得筆記型電腦及DV
    D 燒錄機各1 台，告訴人隨即依被告之指示，於同日前往中
    國信託商業銀行（下稱中信銀行）天母分行，以臨櫃匯款之
    方式，將訂金5,000 元匯入被告在中信銀行中和分行所開設
    之000000000000號銀行帳戶。嗣於同日17時許，告訴人在臺
    北市○○區○○路207 巷2 號3 樓住處，收到宅急便貨運寄
    送之包裹後，以為被告已依約寄出上開標售商品，即當面將
    剩餘貨款44,900元交予送貨人員。嗣經告訴人打開包裹後，
    發現被告竟以礦泉水偽充筆記型電腦、DVD 燒錄機等商品，
    方知受騙，因認被告涉有刑法第339 條第1 項詐欺取財罪嫌
    。
二、按犯罪事實應依證據認定之，無證據不得認定犯罪事實；不
    能證明被告犯罪者，應諭知無罪之判決，刑事訴訟法第 154
    條第2 項、第301 條第1 項分別定有明文。又事實之認定，
    應憑證據，如未能發現相當證據，或證據不足以證明，自不
    能以推測或擬制之方法，為裁判基礎；且認定犯罪事實所憑
    之證據，雖不以直接證據為限，間接證據亦包括在內，然而
    無論直接證據或間接證據，其為訴訟上之證明，須於通常一
    般之人均不致有所懷疑，而得確信其為真實之程度者，始得
    據為有罪之認定，倘其證明尚未達到此一程度，而有合理之
    懷疑存在而無從使事實審法院得有罪之確信時，即應由法院
    為諭知被告無罪之判決，有最高法院40年台上字第86號判例
    、76年台上字第4986號判例可資參照。次按刑事訴訟法第16
    1 條已於91年2 月8 日修正公布，修正後同條第1 項規定：
    檢察官就被告犯罪事實，應負舉證責任，並指出證明之方法
    。因此，檢察官對於起訴之犯罪事實，應負提出證據及說服
    之實質舉證責任。倘其所提出之證據，不足為被告有罪之積
    極證明，或其闡明之證明方法，無從說服法官以形成被告有
    罪之心證，基於無罪推定之原則，自應為被告無罪判決之諭
    知，更有最高法院92年台上字第128 號判例意旨足參。
三、公訴人認被告涉有前開犯行，無非以告訴人之指訴、雅虎奇
    摩拍賣網頁上拍賣資料、臺灣宅配通託運收據影本、中信銀
    行存入憑證、中信銀行00000000000 號帳戶歷史交易查詢表
    等為其論據。訊之被告雖不否認於上開時間在雅虎奇摩拍賣
    網站上刊登有筆記型電腦及DVD 燒錄機等商品競標拍賣之訊
    息，嗣由告訴人以49,900元之代價，標得筆記型電腦及DVD
    燒錄機各1 台，告訴人並依其指示，將訂金5,000 元匯入其
    在中信銀行中和分行所開設之000000000000號銀行帳戶等情
    ，惟堅詞否認有何詐欺犯行，辯稱：其與告訴人係約定在其
    備好貨物後通知告訴人，由告訴人前往其公司取件，而非配
    送至告訴人家中，其並不知道告訴人住址，也未曾以電話告
    知告訴人要直接將貨品配送至告訴人家中，是直到95年10月
    14日下午5 時41分用奇摩即時通回覆告訴人，95年10月16日
    貨到之後才依約電話通知告訴人到公司取貨，告訴人所收到
    之礦泉水並非其寄送等語。
四、經查：
  (一)被告於95年10月7 日11時48分許，以電腦連線至雅虎奇摩拍
    賣網站刊登有筆記型電腦及DVD 燒錄機等商品欲競標拍賣之
    訊息，告訴人則於95年10月14日9 時49分，以家中電腦上網
    下標，並以電話與被告達成約定，以49,900元之代價向被告
    購買筆記型電腦及DVD 燒錄機各1 台，且係由告訴人前往自
    取，告訴人並於同日前往中信銀行天母分行，以臨櫃匯款之
    方式，將訂金5,000 元匯入被告在中信銀行中和分行所開設
    之000000000000號銀行帳戶等情，為告訴人所不否認，並據
    證人即告訴人證述在卷，且有雅虎奇摩拍賣網頁上拍賣資料
    、中信銀行存入憑證、中信銀行00000000000 號帳戶歷史交
    易查詢表等可稽，堪以認定。
  (二)證人即告訴人又證稱：匯入訂金當天中午12點左右接到自稱
    被告之人打電話說已收到訂金，並表示貨已經到了，請公司
    直接出貨，貨到付款，下午5 點多接到貨運公司電話說貨已
    經送到，就依照單據上金額付了44,900元給送貨員，因為貨
    物是要另外交給客人的，所以未拆箱，直至95年10月16日被
    告打電話來說商品已到，中午可以自取時，才打開箱子看，
    發現裡面是礦泉水，不能確認通聯記錄上何通聯為自稱被告
    之人所撥打，至於通知已收到訂金匯款之電話中的聲音是否
    為被告，其亦無法確認等情（見本院卷第80、81頁），然被
    告堅決否認在95年10月16日打電話通知告訴人取貨之前曾經
    以電話與告訴人聯絡已收到訂金及要由公司直接送貨到告訴
    人家中等情，且參以告訴人行動電話通聯記錄，亦無被告於
    網路上所留存之電話或告訴人前於訂貨時所撥打被告公司之
    電話之通聯記錄，而告訴人亦無法確認自稱被告之人撥打通
    話通知由公司送貨之通聯記錄為何？且對於通知已收到訂金
    匯款之電話中的聲音是否為被告復無法確認，則告訴人所指
    以電話通知告訴人要由公司直接送貨至家中之人是否確為被
    告，實有疑義。況被告其後於95年10月16日曾撥打電話通知
    告訴人可以取貨，此亦為告訴人所不否認，是被告若前已以
    礦泉水1 箱向告訴人詐得貨款44,900元，又何須在詐得財物
    之後撥打電話給告訴人表明貨到之意而多此一舉？
  (三)又告訴人與被告原係約定自取，價錢為49,900元，若係配送
    至家中，則必須多付200 元，但收貨當時，並未多付200 元
    給送貨員，也不記得是否曾經告訴被告家中地址，收貨當時
    並沒有發現箱子是宅即便，收據則是宅配通乙節，復為證人
    即告訴人所證述在卷，並有箱子照片及收據影本可參（見偵
    查卷第17、18頁），是告訴人所指最後交易完成之情形，不
    僅自取或宅配及其價格與原先與被告間之約定顯然不同，且
    貨物包裝外觀與簽收收據亦有明顯差異，告訴人對此種種疑
    點竟毫無察覺，亦匪夷所思。
  (四)再者，告訴人所簽收收據及以礦泉水混充筆記型電腦等物之
    紙箱，分別經送鑑定結果，亦查無與被告相符之指紋，有內
    政部警政署刑事警察局96年5 月8 日刑紋字第0960055782號
    、97年5 月5 日刑紋字第0970052387號函所附鑑驗書可參（
    見偵查卷第93頁、本院卷第127 頁），是亦無從確認被告是
    否曾經接觸混充筆記型電腦等物之礦泉水及其紙箱與收據，
    不能證明告訴人所收到之礦泉水確實為被告所寄出。
  (五)告訴人雖以電話訂購當時，是直接與被告通話確認購買之貨
    物及其價格，並無他人，且訂金匯入後亦直接通知被告，是
    此交易內容僅被告一人知悉，不可能有其他第三人假冒被告
    詐騙，除非被告公司員工知悉而介入詐騙，被告又無法指出
    公司何員工知悉此事，則又有何人能確切掌握訂金匯入及其
    與被告交易之標的、價格等等，而認為係被告所為之詐騙行
    為。然被告與告訴人間之交易內容是否可能外洩，而使第三
    人有機可趁，已無可考，既告訴人所述最後完成交易過程與
    其和被告間之約定大相逕庭，而告訴人卻未立即生疑，仍當
    場付款，又無證據證明配送之收據、紙箱之礦泉水為被告所
    寄送，自不能以上開推論之詞遽認被告涉此詐欺取財犯行。
五、綜上所述，檢察官所舉證人即告訴人之證詞、雅虎奇摩拍賣
    網頁上拍賣資料、臺灣宅配通託運收據影本、中信銀行存入
    憑證、中信銀行00000000000 號帳戶歷史交易查詢表均無從
    證明被告確實涉及上開詐欺取財犯行，不能使本院得有罪之
    確信，此外，復查無其他證據足證被告確有公訴人所指犯行
    ，不能證明被告犯罪，自應為被告無罪判決之諭知。
據上論斷，應依刑事訴訟法第301條第1項，判決如主文。
本案經檢察官蔡啟文到庭執行職務
中    華    民    國    97    年    10    月     8    日
                  刑事第七庭  審判長法  官  劉秉鑫
                                    法  官  高雅敏
                                    法  官  黎惠萍
以上正本證明與原本無異。
如不服本判決，應於收受送達後10日內向本院提出上訴書狀，其
未敘述上訴理由者，應於上訴期間屆滿後20日內向本院補提理由
書狀（均須按他造當事人之人數附繕本）。
                                    書記官  夏珍珍
中    華    民    國    97    年    10    月     8    日


司法院資訊處製作；財團法人民間司法改革基金會備份。
